【裁判字號】    90,上訴,290
【裁判日期】    900417
【裁判案由】    懲治盜匪條例等
【裁判全文】
臺灣高等法院高雄分院刑事判決          九十年度上訴字第二九號
    上訴人
    即被告  甲○○
    選任辯護人  蘇精哲
                王正嘉
                徐建光
    上訴人
    即被告  丙○○
    右一上訴人
    選任辯護人  蔡建賢
右上訴人等因盜匪等案件，不服臺灣高雄地方法院八十九年度訴字第二五二五號中華
民國八十九年十二月一日第一審判決（起訴案號：臺灣高雄地方法院檢察署八十九年
度偵字第二四０三二號），提起上訴，本院判決如左：
      主      文
上訴駁回。
      事實及理由
一、本案經本院審理結果，認原審以上訴人即被告甲○○、丙○○共犯懲治盜匪條例
    第五條第一項第一款之盜匪罪，審酌被告等犯罪之一切情狀，各量處有期徒刑柒
    年貳月，並均宣告褫奪公權年；核其認事用法及量刑，均無不當，應予維持，
    並引用原審判決書所記載之事實、證據及理由。
二、上訴人即被告甲○○、丙○○上訴意旨雖均辯稱：伊等係因乙○○表示，如不將
    其綑綁，失竊許多物品，對公司不好交代，故將乙○○綑綁，且綑綁時竊取鋼筋
    等物已完成，應僅成立竊盜罪或恐嚇取財罪，原判決論處強盜罪刑過重云云。
三、惟查，
  (一)被告甲○○、丙○○於警訊時分別供稱「我（甲○○）駕駛一輛自用大貨車抓子
    型車號ＺＶ─八六五號，而我另一結拜兄弟丙○○駕駛一輛自小客車車號ＶＬ─
    九五九七，停放於路旁，觀看四週無人，潛入工寮內，發現看管工人乙○○還未
    睡覺，我馬上用膠帶貼住他眼睛，而被害人乙○○懼怕說一句，不要傷害我，會
    配合，之後再用膠帶貼嘴巴及綑綁雙手」（警卷第三頁反面），「：：：：到達
    工地時，我們二人就先進入守衛室，甲○○就先拿膠帶將守衛眼睛貼上，不要讓
    等守衛認們面貌，並把守衛雙手也用膠帶綑綁，然後我（丙○○）就負責看守：
    ：：」等語（警卷第五頁）。就被告等之上開供述，足見被告二人係進入工寮內
    ，見乙○○尚未睡覺，為恐事發被認出，即以膠袋貼上乙○○之眼睛，再將其雙
    手綑綁，由被告丙○○看守，而由駕駛王爪型吊桿大貨車之被告甲○○，駕駛該
    大貨車在該工地吊取鋼筋等物，要無可疑。果如被告等已將鋼筋等物吊上大貨車
    ，再行綑綁乙○○，則綑綁完成後，應儘速離去，豈有再由被告丙○○負責看守
    乙○○之理。且被害人乙○○於警訊及本院審理時，均指稱「伊被綑綁後，始聽
    到機器吊東西的聲音，伊並未要求被告等將之綑綁，否則對老闆不好交代等話」
    等語，尤可見被告等所辯無據。
  (二)被告甲○○於警訊時供承由其以膠帶貼住毀貴華之眼睛，並綑綁他的雙手（警卷
    第三頁反面），被告丙○○於警訊時，亦為相同之供述（警卷第五頁），然則被
    害人乙○○於警訊時所稱「那名胖的男子就拿膠帶緊綁我的手腕」，於本院調查
    時，指稱係被告甲○○將其綑綁，與事實並無不符之處。依被告甲○○於警訊所
    供被害人乙○○於被膠帶貼住眼之後，「懼怕說一句不要傷害我，會配合」，
    係見被告二人侵入，又已被貼上眼，衡量其年紀已大（民國十五年二月十八日
    生，有其年籍在卷可稽），顯然無法抗拒年輕力壯之被告二人甚明，自不能以乙○○未抗拒，而謂乙○○能抗拒而不抗拒。被害人乙○○於本院調查中，就被告
    甲○○有無喝令「不要動，否則要修理」，雖表示「沒有」，但於本院審理時，
    陳明調查庭時，因未聽清楚，故答稱「沒有」。就被告等之行手法觀之，其等
    事先購買膠帶（丙○○於警訊供明以新台幣七十元購買二捲備用），即有先控制
    看守工地之乙○○，概然可具，則於膠帶貼住乙○○之眼睛時，喝令「不要動，
    否則要修理」，應認乙○○於警訊及本院審理時之指訴為真實可採。
  (三)被告二人未帶兇器，亦未毆打被害人乙○○，因為乙○○證實，但被告二人均
    係二十餘歲之青年，有其年籍在卷可按，且體重皆為八、九十公斤之人（見被告
    丙○○之辯護狀），足見均為年輕力壯之青年，而被害人乙○○係七十多歲之老
    年人，突見被告二人侵入將之押住，就客觀情勢論斷，顯然無法對被告二人抗拒
    ，是被告等有無帶兇器，有無毆打被害人，均不足以認定被害人能抗拒而不抗
    拒。被害人乙○○就被告二體型之描述，指稱為「一胖一瘦」，雖與被告二人之
    體型未盡相符，但取鋼筋等財物之人，確為被告二人，則乙○○所稱之「一胖
    一瘦」，僅係其描述之誤差，並不被告等之犯行，又被告丙○○雖有依乙○○
    之要求，拿水給乙○○飲用，僅能證明丙○○尚有人性，不能以之謂非強財物
    。
  (四)被告丙○○雖又辯稱警訊筆錄，係警察自己寫的云云，惟為丙○○製作筆錄之偵
    查員彭耀德衣丙○○之供述記載，已據彭耀德於本院調查時明。被告丙○○之警
    訊筆錄，其作案情節，與被告甲○○及被害人乙○○於警訊之供述，均相一致，
    錄均經受訊問人閱讀後簽名，任意指稱非其陳述，尚難採信。
四、綜上所，上訴意旨執前詞指摘原判決不當，顯非有理由，應予駁回。
據上論斷，應依刑事訴訟法第三百六十八條、第三百七十三條，判決如主文。
本案經檢察官張其主到庭執行職務。
中    華    民    國      九十      年       四       月     十  七     日
                              臺灣高等法院高雄分院刑事第五庭
                                  審判長法官  吳水木
                                        法官  陳朱貴
                                        法官  洪慶鐘
右正本證明與原本無異。
如不服本判決，應於判決送達後十日內向本院提出上訴狀，其未述理由者並應於提
出上訴狀後十日內向本院補提理由書（應附繕本)。
                                      書記官  陳金卿
中    華    民    國      九十      年       四       月     十  八     日
                                                                     Ｆ
附件：
臺灣高雄地方法院刑事判決                        八十九年度訴字第二五二五號
    公  訴  人  臺灣高雄地方法院檢察署檢察官
    被      告  甲○○  男二十六歲（民國○○○年○月○日生）
                        住高雄縣仁武鄉八卦村大同一巷一號
                        身分證統一編號：Ｒ一二一三九八一號
                丙○○  男二十六歲（民國○○○年○月○日生）
                        住高雄縣大社鄉○○村○○路三五六巷七樓
                        身分證統一編號：Ｑ一二七七三一號
    共      同
    選任辯護人  蘇精哲律師
                范仲良律師
                王正嘉律師
右列被告因盜匪等案件，經檢察官提起公訴（八十九年度偵字第二四○三二號），本
院判決如左：
    主  文
甲○○、丙○○共同意圖為自己不法所有，以強暴方法致使不能抗拒而取他人之物，
各處有期徒刑柒年貳月，均褫奪公權參年。
    事  實
一、甲○○、丙○○共同意圖為自己不法所有之犯意聯絡，於民國八十九年十月八日
    凌晨三時三十分許，由甲○○駕駛伯維企業有限公司所有之車牌ＺＶ－八六五號
    五爪型吊桿大貨車，丙○○則駕駛其服務之勝華公司所有之車牌ＶＬ－九五九七
    號自用小客車，前往高雄市小港區大坪頂特定區○○○○段七十六地號），進入
    國城建設股份有限公司工地內之貨櫃屋，嚇令在貨櫃屋內休息之該公司看守員工
    乙○○不要動，否則即以修理等語，並由甲○○拿出膠帶綑綁乙○○雙手及矇住
    乙○○之眼睛、嘴巴，由丙○○負責看守等強暴方法，致乙○○不能抗拒，甲○○隨即操作前開大貨車將國城建設股份有限公司所有之車牙機一台、電動碎石機
    三台及鋼筋成品一批（重約一萬三千公斤），吊上該大貨車，得手後，與丙○○
    分別駕駛前開大貨車、自用小客車逃逸。嗣於翌日，國城建設股份有限公司員工
    上班時，才發現被綑綁之乙○○，乃報警循線查獲甲○○、丙○○。
二、案經高雄市政府警察局小港分局移送臺灣高雄地方法院檢察署檢察官偵查起訴。
    理  由
一、訊之被告甲○○、丙○○固坦承有於右揭時間分別駕駛上開貨車、自用小客車，
    前往右揭國城建設股份有限公司工地，並進入貨櫃屋內，先矇住被害人乙○○眼
    睛，由被告丙○○負責看守乙○○，被告甲○○則將車牙機、電動碎石機及鋼筋
    成品等物搬上貨車，嗣後二人隨即逃逸等事實，核與被害人乙○○於警訊及偵審
    中指述之情節大致相符，且乙○○向警方報案後，警方是依殘留於綑綁乙○○之
    膠帶上之被告甲○○指紋，而循線查獲被告甲○○之情，亦據證人即高雄市政府
    警察局小港分局員警陳吉峰於本院審理時到庭結證屬實（見本院八十九年十一月
    十五日審判筆錄），並有內政部警政署刑事警察局編號一三六五號鑑驗書影本一
    紙附卷可稽，足徵被告二人前開自白與事實相符。被告甲○○、丙○○雖另辯稱
    伊二人並未跟乙○○講「不要動，如不聽從要修理」等語，且進入時只有用膠帶
    矇住乙○○眼睛，是要離開時，乙○○說對公司不好交待，應乙○○之要求，伊
    二人才用膠帶綑綁、貼住乙○○雙手及嘴巴，而搬走之物品僅車牙機一台、電動
    碎石機二台及鋼筋成品等物云云。惟查：被告甲○○、丙○○分別於警訊時供稱
    ：「‧‧‧潛入工寮內，發現看管工人乙○○還未睡覺，我馬上用膠帶貼住他眼
    睛，而被害人乙○○懼怕說一句，不要傷害我，會配合之後，再用膠帶貼嘴巴及
    綑綁雙手」（見警卷第三頁反面）、「‧‧‧到達工地時，我們二人就先進入守
    衛室，甲○○就先拿膠帶將守衛眼睛貼上，不要讓守衛認出我們面貌，並把守衛
    雙手也用膠帶捆綁，然後我就負責看守‧‧‧」（見警卷第五頁正、反面）等語
    在卷，核與被害人乙○○於警訊及本院審理中陳稱：「‧‧‧之後那名胖的男子
    就拿膠帶緊綁我手腕，並把膠帶貼上我眼睛及嘴吧，之後就聽見外面有貨車聲及
    搬運聲‧‧‧」（見警卷第六頁反面）、「‧‧‧他們是直接綁我的手並摀住我
    的嘴、眼‧‧‧」、「‧‧‧直接綁我，沒有拿工具，直接用手綁我」（見本院
    八十九年十一月十五日審判筆錄）等語相符，再衡以高雄市政府警察局小港分局
    提由不同之員警分別製作被告甲○○、丙○○之筆錄，且未據被告二人主張，該
    二名員警與其二人間有何怨隙，顯無誣陷被告二人之可能，況依被告甲○○於本
    院審理時所承：「我們有先將他的手鬆開，證人說對公司不好交代」（見本院八
    十九年十一月十五日審判筆錄）等語，苟非被告二人一進入上揭貨櫃屋內即將被
    害人乙○○綑綁，自無須將被害人之手鬆開，再依被害人之要求將之綑綁。足知
    被告乙○○所述，被告二人於進入後即將伊之雙手綑綁、矇住眼睛及嘴巴，堪予
    採信。又被告二人於進入上揭貨櫃屋時，確有嚇令乙○○：「不要動，如不聽從
    要修理」等語一節，已據被害人乙○○於警訊及本院審理時指述不移，被告二人
    於偵審中空言否認，要無可採。再者國城建設股份有限公司遭盜匪所失之財物係
    車牙機一台、電動碎石機三台及鋼筋成品一批等情，已據被害人乙○○於警訊及
    本院審理時、證人即國城建設股份有限公司工地主任劉英俊於本院審理時敘明在
    卷，而被告二人於警訊時亦為相同之陳述，且該警訊筆錄所載之失竊物品數量係
    警訊時依被告二人所述而載一節，亦據證人陳吉峰結證明確，被告甲○○、丙○○前開所辯，均無可採。本件事證明確，被告犯行洵堪認定。
二、核被告甲○○、丙○○所為，均係犯懲治盜匪條例第五條第一項第一款之普通盜
    匪罪。被告二人間就上開犯行，有犯意聯絡及行為分擔，均為共同正犯。審酌被
    告二人均年輕力壯，竟不思以正當方法賺取財物，貪逸惡勞，並以強暴方式，強
    取被害人財物，造成被害人精神恐懼及財物損失，影響社會秩序甚鉅，惡性不輕
    ，而國城建設股份有限公司所損失之財物約二十萬元一節，業據被害人乙○○於
    警訊中指述綦詳，並有該公司所出具之收據一紙在卷可憑，價值非低，本應從重
    量刑，惟念其二人並未傷害被害人乙○○，且已將財物返還被害人公司及於犯後
    坦承犯行，態度良好等一切情狀，各量處如主文所示之刑，並依刑法第三十七條
    第二項之規定，認均有褫奪公權之必要，爰均宣告褫奪公權三年。又被告盜匪所
    得之財物折算現金為二十四萬一千四百元，已據被害人國城建設股份有限公司領
    回，有該公司所出具之收據一紙附卷可稽，自毋庸另為發還被害人之諭知，併此
    敘明。
據上論斷，應依刑事訴訟法第二百九十九條第一項前段，懲治盜匪條例第五條第一項
第一款、第八條、第二十八條、第三十七條第二項，判決如主文。
本案經檢察官詹美玲到庭執行職務。
中      華      民      國      八十九    年    十二    月    一        日
                                  臺灣高雄地方法院刑事庭
                                      法  官  李麗珠
右正本證明與原本無異。
如不服本判決，應於判決送達後十日內，向本院提出上訴狀。
                                      書記官  陳掌珠
中    華    民    國      八十九      年      十二      月      二      日
附錄本案判決論罪科刑法條：
懲治盜匪條例第五條第一項第一款：
有左列行為之一者，處無期徒刑或七年以上有期徒刑：
  一、意圖為自己或第三人不法所有，以強暴、脅迫、藥劑、催眠術或他法致使不能
      抗拒而取他人之物或使其交付者。


司法院資訊處製作；財團法人民間司法改革基金會備份。
